臺灣高等法院刑事判決
109年度交上易字第172號
上  訴  人  臺灣新北地方檢察署檢察官
被      告  林睿彬



上列上訴人因被告過失傷害案件，不服臺灣新北地方法院108年
度審交易字第1579號，中華民國109年2月5日第一審判決（起訴
案號：臺灣新北地方檢察署108年度偵字第31668號），提起上訴
，本院判決如下：
    主  文
上訴駁回。
    事實及理由
一、經本院審理結果，認第一審以被告林睿彬係犯修正前刑法第
    284條第1項之過失傷害罪，判處有期徒刑2月，並諭知以新
    臺幣（下同）1,000元折算1日之易科罰金折算標準。經核原
    判決認事用法及量刑均無不當，應予維持，並引用第一審判
    決書記載之事實、證據及理由（如附件）。
二、告訴人請求檢察官上訴意旨（略以）：被告駕駛自用小客車
    ，自後方追撞前方由告訴人騎乘之普通重型機車，致告訴人
    人車倒地，而受有頭部外傷合併頸椎脊柱損傷、右橈骨骨折
    、胸部挫傷及多處肢體挫傷擦傷血腫之傷害等節，業經原審
    所是認。告訴人因被告上述肇事行為以致受有頭頸部外傷合
    併頸椎脊柱損傷部分，因該部分合併第三、四節和第六、七
    節頸椎脊柱損傷嚴重，對於中樞神經及體神經之影響甚鉅，
    仍須後續開刀治療；至於右橈骨骨折部分造成右手無力亦需
    長期復健及看護協助。是告訴人所受身心傷害級所承受之經
    濟壓力非輕，被告自案發迄今一再質疑告訴人傷勢輕重及醫
    療開支，藉詞拖延和解，犯後態度顯屬不佳，且毫無悔意，
    原審僅量處有期徒刑2月，顯屬過輕，實無警惕之效，亦未
    能罰當其罪，而違背量刑之內部界限等語，
三、惟按法官於有罪判決中，究應如何量處罪刑，抑或是否宣告
    緩刑等，均為實體法賦予審理法官裁量之刑罰權事項，法官
    行使此項裁量權，自得依據個案情節，參諸刑法第57條所定
    各款犯罪情狀之規定，於該法定刑度範圍內，基於合義務性
    之裁量，量處被告罪刑；至是否為緩刑之宣告，亦應形式上
    審究是否符合刑法第74條所定前提要件，並實質上判斷被告
    所受之刑，是否有以暫不執行為適當之情形等要件。質言之
    ，法官為此量刑或緩刑宣告之裁量權時，除不得逾越法定刑
    或法定要件外，尚應符合法規範之體系及目的，遵守一般有
    效之經驗及論理法則等法原則，亦即應兼顧裁量之外部及內
    部性，如非顯然有裁量逾越或裁量濫用之違法情事，自不得
    任意指摘為違法，此亦為最高法院歷年多起判例所宣示之原
    則（參見最高法院80年台非字第473號判決、75年台上字第7
    033號判決、72年台上字第6696號判決、72年台上字第3647
    號判決等，上述四則判決原均係判例，但依據108年7月4日
    施行之法院組織法第57條之1第2項，其效力與未經選編為判
    例之最高法院裁判相同）。本院以為，量刑或緩刑宣告與否
    之裁量權，乃憲法所保障法官獨立審判之核心，法院行使此
    項裁量權，亦非得以任意或自由為之，仍應受一般法律原理
    原則之拘束，即仍須符合法律授權之目的、法律秩序之理念
    、國民法律感情及一般合法有效之慣例等規範，尤其應遵守
    比例原則及平等原則之意旨，否則即可能構成裁量濫用之違
    法（另參見最高法院86年度台上字第7655號判決）。亦即如
    非有裁量逾越或裁量濫用之明顯違法情事，自不得擅加指摘
    其違法或不當，即使上級法院對下級法院裁量權之審查，亦
    應同此標準，此不僅在保障法官不受任何制度外之不當干涉
    ，更保障法官不受制度內的異質干涉，此方符憲法第80條所
    宣示獨立審判之真義。
四、查原審以被告林睿彬所為係犯108年5月29日修正前刑法第28
    4條第1項前段之過失傷害罪，且被告肇事後主動向處理人員
    坦承肇事，符合自首減刑要件，並審酌被告駕駛汽車行駛於
    道路上，本應小心謹慎以維護自身及其他用路人之安全，疏
    未注意車前狀況，造成告訴人受有頭部外傷合併頸椎脊柱損
    傷、右橈骨骨折、胸部挫傷及多處肢體挫傷擦傷血腫之傷害
    ，所為實屬非是，兼衡被告高職畢業之智識程度、本案車禍
    之過失程度、告訴人所受傷勢、家庭經濟狀況、犯後坦承犯
    行之態度，暨尚未與告訴人和解或取得其諒解等一切情狀，
    因而量處有期徒刑2月，並諭知易科罰金之折算標準。本院
    經核原審量刑並未逾越比例及平等原則，客觀上亦無裁量權
    怠惰或濫用之情，形式上觀察原判決亦無認定事實錯誤、量
    刑瑕疵或違背法令等情事。檢察官以被告未能與告訴人達成
    和解，請求從重量刑等語，而被告於本院審理期日仍坦承犯
    行，並表示關於民事賠償部分，已透過律師積極與告訴人方
    協調，但告訴人要求的是未必合理的高達數百萬元的賠償，
    與被告願意給付的賠償金額差距甚大，顯見雙方所以未能達
    成和解賠償，不無與告訴人要求金額過高有關，實非告訴人
    所稱被告沒有賠償誠意所致。固然告訴人於本案所受財損及
    身心傷害等，制度上經由民事訴訟程序得予以填補，至於實
    際上是否受償，亦即告訴人實際上是否真能自被告處取得所
    請求的全額賠償，或許仍待日後強制執行的漫漫程序而定，
    實無理由僅因被告未能與告訴人達成和解，即加重量刑之理
    ，尤其原審亦已將未能和解的量刑因素審酌在內。是告訴人
    就此請求檢察官，以量刑過輕為由提起上訴，難謂有理由，
    原審判決認事用法及量刑既無不當，自應駁回上訴。
據上論斷，應依刑事訴訟法第373條、第368條，判決如主文。
本案經檢察官吳宗光提起公訴，檢察官高智美提起上訴，檢察官
曾鳳鈴到庭執行職務。
中　　華　　民　　國　　109 　年　　7 　　月　　23　　日
                  刑事第二庭    審判長法　官  周盈文
                                      法　官  郭豫珍
                                      法　官  錢建榮
以上正本證明與原本無異。
不得上訴。
                                      書記官  許俊鴻
中　　華　　民　　國　　109 　年　　7 　　月　　24　　日
【附件】
臺灣新北地方法院刑事判決　　　　 108年度審交易字第1579號
公　訴　人　臺灣新北地方檢察署檢察官
被　　　告　林睿彬　



上列被告因過失傷害案件，經檢察官提起公訴（108 年度偵字第
31668 號），因被告於本院準備程序中為有罪之陳述，本院告知
被告簡式審判程序之旨，並聽取當事人之意見後，經本院裁定進
行簡式審判程序，判決如下：
    主    文
林睿彬犯過失傷害罪，處有期徒刑貳月，如易科罰金，以新臺幣
壹仟元折算壹日。
    事實及理由
一、林睿彬於民國108 年3 月16日15時許，駕駛車牌號碼0000-0
     0 號自用小客車，沿新北市三重區溪尾街往慈愛街方向行
    駛，行經同市區○○街000 號前，本應注意車前狀況，依當時
    情形並無不能注意之情事，竟疏未注意及此，自後方追撞前
    方由吳惠萍所騎乘車牌號碼000-0000號普通重機車，致吳惠
    萍人車倒地，而受有頭頸部外傷合併頸椎脊柱損傷、右橈骨
    骨折、胸部挫傷及多處肢體挫傷擦傷血腫之傷害。
二、上揭事實，業據被告於本院準備及審理時均坦承不諱，核與
    證人即告訴人吳惠萍於警詢及偵查中之證述內容相符，並有
    道路交通事故現場圖（含草圖）、道路交通事故調查報告表
    （一）及（二）各1 紙、現場及車損照片10張、新光吳火獅
    醫院診斷證明書在卷可佐，被告上開任意性自白與事證相符
    而足採信。
三、新舊法比較：
    按行為後法律有變更者，適用行為時之法律。但行為後之法
    律有利於行為人者，適用最有利於行為人之法律，刑法第2
    條第1 項定有明文。經查，被告行為後，刑法第284 條業於
    108 年5 月29日修正公布，並於同年月31日生效施行，而刑
    法第284 條第1 項前段過失傷害罪之構成要件本身於此次未
    經修正（但刪除第2 項條文），惟其法定刑則由「6 月以下
    有期徒刑、拘役或5 百元以下罰金」，修正為「1 年以下有
    期徒刑、拘役或10萬元以下罰金」。準此，刑法第284 條第
    1 項前段過失傷害罪所定之構成要件，於上開規定修正前後
    仍屬一致，並無不同，然修正後已提高有期徒刑及罰金刑之
    規定，法定刑顯較諸修正前提高，此既涉及科刑規範之變更
    ，仍有新舊法比較之必要，而經比較結果，顯然修正後之條
    文提高有期徒刑及罰金之規定，較不利於被告，依刑法第2
    條第1 項前段之規定，應適用行為時即修正前舊法之規定，
    對被告較為有利。
四、論罪科刑：
  ㈠核被告所為，係犯修正前刑法第284 條第1 項前段之過失傷
    害罪。
  ㈡又被告於肇事後，於犯罪未被有偵查權之機關或公務員發覺
    前，即向據報前往現場處理之警員承認為肇事人，此有道路
    交通事故肇事人自首情形記錄表在卷可稽，合於自首之要件
    ，爰依刑法第62條前段之規定，減輕其刑。
  ㈢審酌被告駕駛汽車行駛於道路上，本應小心謹慎以維護自身
    及其他用路人之安全，竟疏未注意車前狀況，造成告訴人受
    有前述之傷害，所為實屬非是，兼衡其係高職畢業之智識程
    度、本案車禍之過失程度、告訴人所受傷勢、家庭經濟狀況
    、犯後坦承犯行之態度，暨尚未與告訴人和解或取得其諒解
    等一切情狀，量處如主文所示之刑，並諭知易科罰金之折算
    標準，以資懲儆。
據上論斷，應依刑事訴訟法第273 條之1 第1 項、第299 條第1
項前段，修正前刑法第284 條第1 項前段，刑法第2 條第1 項前
段、第62條前段、第41條第1 項前段，刑法施行法第1 條之1 第
1 項、第2 項前段，判決如主文。
本案經檢察官吳宗光偵查起訴，由檢察官高智美到庭執行職務。
中　　華　　民　　國　109 　　年　　2 　　月　　5 　　日
                  刑事第二十四庭  法　官  林正忠
以上正本證明與原本無異。
如不服本判決，應於判決送達後20日內敘明上訴理由，向本院提
出上訴狀（應附繕本），上訴於臺灣高等法院。其未敘述上訴理
由者，應於提起上訴後20日內向本院補提理由書（切勿逕送上級
法院）。 
                                  書記官　許雅琪
中　　華　　民　　國　109 　　年　　2 　　月　　5 　　日
附錄本案論罪科刑法條全文：
修正前刑法第284 條第1 項
因過失傷害人者，處6 月以下有期徒刑、拘役或5 百元以下罰金
，致重傷者，處1 年以下有期徒刑、拘役或5 百元以下罰金。